【裁判字號】    97,訴,714
【裁判日期】    980224
【裁判案由】    恐嚇等
【裁判全文】
臺灣苗栗地方法院刑事判決              97年度訴字第714 號
                                      97年度易字第1064號
公  訴  人  臺灣苗栗地方法院檢察署檢察官
被      告  巳○○
選任辯護人  黃淑齡律師
            江錫麒律師
            徐正安律師
被      告  午○○
選任辯護人  黃淑齡律師
            江錫麒律師
上列被告等因恐嚇等案件，經檢察官提起公訴（97年度偵字第37
66號、第3877號）暨追加起訴（97年度偵字第5904號），本院判
決如下：
    主  文
巳○○共同犯恐嚇得利罪，處有期徒刑貳年陸月。又共同犯恐嚇
危害安全罪，處有期徒刑壹年陸月。應執行有期徒刑參年陸月。
午○○共同犯恐嚇得利罪，累犯，處有期徒刑貳年。
巳○○被訴恐嚇取財部分，無罪。
    事  實
一、前科資料：
  (一)巳○○曾於民國87年間，因違反槍砲彈藥刀械管制條例及殺
    人未遂案件，經臺灣高等法院臺中分院以88年度上易字第54
    3 號判決分別判處有期徒刑6 年、7 年6 月確定，並合定應
    執行有期徒刑12年，甫於97年3 月7 日縮短刑期假釋出監。
    （未構成累犯）
  (二)午○○曾於92年間，因違反槍砲彈藥刀械管制條例案件，經
    本院以92年度訴字第394 號判決判處有期徒刑2 年8 月確定
    ，甫於96年4 月13日執行完畢。（構成累犯）
二、詎巳○○、午○○猶不知悔改，而為下列行為：
  (一)巳○○為謀取位在苗栗縣竹南鎮○○里○ 鄰○○路46號「境
    淳砂石行」（由壬○○、己○○及癸○○於96年10月間以每
    股新臺幣30萬元為單位，3 人各出資10股成立）之股份，與
    午○○及數名不詳姓名年籍之成年男子共同基於恐嚇得利之
    犯意聯絡，於97年3 月初某日上午8 時許，先由午○○與數
    名不詳姓名年籍之成年男子至「境淳砂石行」，由午○○出
    言嚇斥在場工人停工，致在場之工人因其等人多勢眾，不得
    不停止施工約10至20分鐘；嗣因該砂石行負責人壬○○尚未
    到達，午○○即留下電話予在場工人申○○等人，命申○○
    等人轉告壬○○與其聯絡。嗣壬○○於當日上午11時許，依
    該電話聯絡後，午○○即叫壬○○到位在苗栗縣竹南鎮○○
    街附近之犁村餐廳商談。壬○○到達後，午○○即帶壬○○
    至犁村餐廳2 樓會見巳○○，嗣巳○○即叫壬○○免費給予
    其1 萬立方米之砂石，並要求入股境淳砂石行3 分之1 之股
    份即10股，壬○○拖延表示不能馬上決定，巳○○即予其 1
    個禮拜時間考慮；嗣當日壬○○回至境淳砂石場後，約下午
    4 時許，巳○○因聽聞壬○○已報警協助處理，竟再率同午
    ○○基於接續恐嚇之犯意聯絡至該砂石場找壬○○，並由午
    ○○向壬○○恫嚇稱：「如果你去報警，砂石場就不要開了
    ！」等語，致壬○○因而心生畏懼，後與其他兩位原始股東
    己○○及癸○○商談後，由己○○出面拒絕巳○○給予1 萬
    立方米砂石之要求，並經原始股東3 人同意以「增資5 股」
    之方式以每股新臺幣（下同）35萬元之價格讓巳○○入股。
    然巳○○認為5 股太少，竟於購買取得5 股後之隔天（約97
    年3 月15日左右），再要求壬○○將其名義上所持股份10股
    中之6 股賣予巳○○。（惟壬○○實際持股份僅5 股，其名
    下之其餘5 股先前已分別轉讓予寅○○（2 股）、辰○○（
    1 股）、辛○○（1 股）、未○○（1 股）等小股東4 人）
    壬○○本不願答應巳○○無理之要求，然巳○○自此即接續
    基於恐嚇得利之犯意，於97年3 月26日前兩個禮拜起，每日
    撥打電話予壬○○並令壬○○至不知情之杜政道（杜政道所
    涉重利罪部分，另為緩起訴處分）所經營之皇家當鋪商談，
    稱：「你住竹南，我也住竹南，如果這6 股不讓，這家砂石
    場就很難經營。」等語，壬○○因上述情事，而懼怕巳○○
    危害其身家財產，方與其所屬小股東商談後，壬○○要求小
    股東體諒壬○○之難處，後壬○○及小股東4 人同意將其等
    所各別持有之股份一共10股，乾脆一併於97年3 月26日以每
    股30萬元之低於每股市價35萬元以上之價格賣予巳○○，而
    於王勝和律師事務所完成交易，致巳○○獲有至少50萬元以
    上股份價值之不法利益。（以下稱事實一）
  (二)巳○○於97年4 月12日凌晨1 時15分許間，夥同數名年籍不
    詳之成年男子前往苗栗縣頭份鎮○○里○○○街105 號之「
    金喇叭KTV 酒店」消費，因不滿櫃臺小姐無法立即提供包廂
    供其等使用，復因巳○○電話要求酒店負責人許金慶（綽號
    「伍長」）立即出面未果，竟基於恐嚇之犯意，對該店之服
    務人員恫稱：要將該店砸掉等語，以此加害財產之方式致服
    務人員因而心生畏懼；事後經該店服務人員緊急安排一間包
    廂予巳○○等人使用。然於同日凌晨1 時55分許，巳○○復
    不滿許金慶遲遲未出面，竟與同行不詳年籍之數名成年男子
    於離去時共同基於接續恐嚇之犯意聯絡，先由巳○○於大廳
    內持裝酒用公杯砸毀大廳吊掛時鐘（毀損公杯、時鐘部分未
    據告訴），並向大廳人員恫稱：「你們『伍長』是什麼東西
    ，要我『廖理』等他1 個小時，我要掃掉你們酒店！」即走
    出店外，同行不知名成年男子則隨即於大廳內大聲恫稱：「
    你們酒店是不是不曾被人開槍過！我現在就替你們店裡裝潢
    、裝潢。」，而由該名男子自同行之他不詳年籍成年男子之
    長背包中取出長約50至60公分長之類似霰彈槍造型及性能之
    槍枝（未據扣案，無法證明具殺傷力），朝酒店大廳天花板
    連開2 槍，以此加害生命、身體及財產之事恐嚇該店人員，
    致使該店之卯○○等人因而心生畏懼，開槍後該不詳年籍男
    子並拔走酒店監視器主機（毀損天花板、主機部分亦未據告
    訴），始離開店內。（以下稱事實二）
三、案經臺灣苗栗地方法院檢察署檢察官指揮刑事警察局偵六隊
    第二組、苗栗縣警察局竹南分局共同偵辦起訴及簽分偵辦後
    追加起訴。
    理  由
壹、證據能力之判斷（偵訊筆錄部分：刑事訴訟法第159 條之 1
    第2 項）
一、按我刑事訴訟法為保障被告受公平審判及發現實體真實，於
    92年2 月6 日修正及增定公布施行之前及之後，對於人證之
    調查均採言詞及直接審理方式，並規定被告有與證人對質及
    詰問證人之權利，其中被告之對質詰問權，係屬憲法第8 條
    第1 項規定「非由法院依法定程序不得審問處罰」之正當法
    律程序所保障之基本人權及第16條所保障之基本訴訟權，不
    容任意剝奪；又刑事審判上之共同被告，係為訴訟經濟等原
    因，由檢察官或自訴人合併或追加起訴，或由法院合併審判
    所形成，其間各別被告及犯罪事實仍獨立存在，各被告對於
    其他共同被告之案件而言，為被告以外之人，具證人之適格
    ，而與被告有共犯關係之人，其於被告之案件，既非被告，
    自亦具證人之適格，如欲以共同被告或共犯之陳述為證據，
    其等即具證人身分，應依人證之調查程序為之。從而，法院
    就被告之案件對其他共同被告或與被告有共犯關係之人調查
    ，不論在92年2 月6 日修正、增定之刑事訴訟法公布施行前
    或施行後，「均應依人證之調查程序傳喚該共同被告或共犯
    到場」，命其立於證人之地位而為陳述，並通知被告，「使
    被告有與之對質及詰問其現在與先前陳述之瑕疵的機會」，
    以確保其對質詰問權，並藉以發現實體真實；否則，如僅提
    示該共同被告或共犯未經對質詰問之審判外陳述筆錄或告以
    要旨，被告之對質詰問權即無從行使，無異剝奪被告該等權
    利，且有害於實體真實之發現，其所踐行之調查程序，自難
    謂為適法（司法院大法官會議釋字第582 號解釋、最高法院
    94年度台上字第3728號判決意旨參照）。
二、又92年2 月6 日修正公布之刑事訴訟法第159 條之1 第2 項
    規定：「被告以外之人於偵查中向檢察官所為之陳述，除顯
    有不可信之情況者外，得為證據。」依其文義之形式解釋，
    似為被告以外之人於偵查中向檢察官所為之陳述，非顯不可
    信者，得為證據；然92年2 月6 日修正公布之刑事訴訟法，
    為保障被告之反對詰問權，已採納英美之傳聞法則，而被告
    以外之人於偵查中向檢察官所為之陳述，其本質屬傳聞證據
    ，依傳聞法則，原無證據能力，係因立法者以刑事訴訟法規
    定檢察官代表國家偵查犯罪、實施公訴，依法有訊問被告、
    證人、鑑定人之權，且實務運作時，偵查中檢察官向被告以
    外之人所取得之陳述，原則上均能遵守法律規定，不致違法
    取供，其可信性極高，為兼顧理論與實務為由，而例外設定
    其具備非顯不可信之要件時，得為證據。故此法條對被告以
    外之人於偵查中向檢察官所為之陳述所設非顯不可信之要件
    ，應解為屬於證據能力之規定，而非陳述內容證明力之問題
    ，至於被告以外之人於偵查中向檢察官所為陳述是否具備非
    顯不可信之要件而具有證據能力，「法院應就該被告以外之
    人於審判中及在檢察官面前所為陳述之外部附隨之環境或條
    件，比較判斷之！」（最高法院94年度台上字第1776號判決
    意旨參照）。
三、是本件證人壬○○、申○○、己○○、王勝和、及秘密證人
    甲○、乙○、丁○、A6及A7於偵訊中所為證述，及偵查中經檢察官
    訊問屬實之警詢調查中所為證述內容乃包含於偵訊筆錄內容
    之中，而均屬經具結而為陳述，且業經本院賦予被告巳○○
    及午○○傳訊其等蒞庭詰問之機會，並依公訴人及被告等請
    求，傳訊證人壬○○、己○○及秘密證人甲○、乙○、丁○，於審
    判期日到庭使其轉換為或立於證人之地位實行交互詰問程序
    ，確實保障被告之反對詰問權；又經本院比較檢驗公訴檢察
    官詢問證人時並無誘導或施壓等詢問之外部客觀環境，並就
    其等陳述時點乃發覺該等同案被告犯罪時即予訊問，其知覺
    事實之經過當無錯誤之危險，亦無其他干擾因素不當介入等
    附隨條件判斷，是本件上開證人之證言具有證據能力，得為
    本案判斷基礎（見97年度他字第333 號秘密證人卷第103 、
    107 、115 頁、97年度訴字第714 號審理卷(一)第126～128頁
    準備程序筆錄、同上卷(二)第16～49頁、第59～109 頁審判筆
    錄）。
貳、有罪部分：
甲、認定犯罪事實所憑之證據及理由：
一、供述證據：
  (一)事實一：關於被告巳○○及午○○恐嚇壬○○，以300 萬元
    取得壬○○及所屬小股東等4 人所有，每股市價35萬元以上
    股份共10股，致巳○○獲有至少50萬元以上股份價值之不法
    利益犯行部分：
  1.認定恐嚇部分犯行所憑之證據：
  (1)秘密證人丁○於97年4 月15日警詢、同年月21日偵訊、同年 8
    月6 日偵訊之證詞：詳細證述證明事實一之犯罪事實經過。
    （見97年度他字第333 號秘密證人卷第66～72、113～115頁
    、97年度他字第333號卷一第129～131頁）
  (2)證人壬○○於97年9 月15日、同年月25日偵訊證述：詳細證
    述證明事實一之犯罪事實經過。（見97年度偵字第3766號卷
    二第432～435、486～490頁）
  (3)證人即「境淳砂石行」員工申○○於97年9 月15日、同年月
    25日偵訊證述：證明被告午○○確有率人至「境淳砂石行」
    喝令其等停工約10至20分鐘之久，並留下電話命在場工人轉
    達壬○○，要壬○○回其電話；及同日下午，巳○○與午○○再度至「境淳砂石行」，午○○確有出言恫嚇壬○○「如
    果報警，砂石場不要做了」等語之事實。（見97年度偵字第
    3766號卷二第435～437、487～489頁）
  (4)證人即「境淳砂石行」股東己○○於97年9 月15日、同年月
    25日偵訊證述：證明確曾聽壬○○所稱：因早上有一群人到
    砂石場要工人找能作主的人打電話給他們，之後約在犁村餐
    廳等語。（見97年度偵字第3766號卷二第489～491頁）
  2.認定因恐嚇犯行致被告巳○○得利數額至少在50萬元以上所
    憑之證據：（以每股認定最低價值35萬元扣除被告巳○○實
    際支出每股30萬元，而取得10股計算）
  (1)證人壬○○之證述：證明於被告巳○○為恐嚇犯行時，原始
    股東3 人總共已投資境淳砂石行達980 餘萬元資本額，而已
    非依原始設立時之900 萬元認定股份價值之事實。（見本院
    卷二第21頁、97年度他字第333號秘密證人卷第113頁）
  (2)秘密證人丁○之證述：證明增資5 股時，每股35萬元之價格較
    接近境淳砂石行股份實際價值之事實，蓋原始股東己○○之
    態度較為強硬且有新竹幫派支持，故與被告巳○○堪認立於
    平等地位，且己○○係考量原始股東已持續投資境淳砂石行
    至980 餘萬之考量後始提出增資股每股價值為35萬元之事實
    。（見97年度偵字第3766號偵查卷二第315頁）
  (3)證人壬○○之證述：證明被告巳○○於壬○○商量是否可基
    於已投資期間較長之因素增加收購價格時，迅速同意以每股
    35萬元收購；及被告巳○○於簽約當日反悔，而仍以每股30
    萬元價格收購時，對小股東表示不好意思之情，並同意以後
    會分部分紅利與小股東之事實，可知即便以35萬元收購每股
    股份，對被告巳○○亦屬有利可圖而合乎其利益考量，故方
    慨然允諾，且以每股30萬價格收購，顯係低於原本應收購價
    格，故方表示不好意思並思略做補償之表示，惟為壬○○拒
    絕等情。（見97年度偵字第3766號卷二第434頁、97年度他
    字第333號秘密證人卷第115頁）。
  (4)秘密證人丁○及A6證述：證明證人壬○○與所屬小股東徐肇鴻
    、辰○○母子具親戚關係，且案外人徐肇鴻與辰○○取得股
    份係在被告巳○○入股之前，而於徐肇鴻母子入股當時已經
    需要每股40萬元方能入股投資，秘密證人丁○與A6證述內容一
    致之事實，並佐證境淳砂石行成立後有人欲以50萬元入股壬○○尚且不同意等語可信性，而更證境淳砂石行於被告巳○○受轉讓股份當時每股價值至少在35萬元以上等情。（見97
    年度偵字第3766號偵查卷二第330頁、317～318頁）
  (5)證人王勝和律師於97年9 月11日偵訊證述：證明97年3 月26
    日簽訂讓渡合約書當時有約定條款於買方即被告巳○○經營
    砂石場獲利超過300 萬元，應提撥紅利之20％補償壬○○及
    其他小股東之事實。（見97年度偵字第3766號卷二第400 頁
    背面～401 頁。）
  (二)事實二：關於被告巳○○恐嚇金喇叭KTV 酒店服務人員之生
    命、身體、財產安全，致使該店服務人員卯○○等人因而心
    生畏懼犯行部分：
  1.秘密證人甲○於97年4 月21日偵訊證述、4 月12日警詢筆錄：
    證明事實二恐嚇危害安全之犯罪事實經過。（見97年度他字
    第333號秘密證人卷第102～104、20～25頁）
  2.秘密證人乙○於97年4 月21日偵訊證述、4 月12日警詢筆錄：
    證明被告巳○○於櫃臺話機中以三字經辱罵許金慶要求包廂
    並要許金慶趕回酒店、砸毀酒店大廳時鐘並恫稱店不要開了
    ，及親耳聽聞兩聲槍響並親見大廳天花板留有2 處被霰彈槍
    射擊的明顯洞口，並受目擊之服務人員告知巳○○等人帶走
    辦公室監視器主機等事實。（見97年度他字第333 號秘密證
    人卷第106～107頁、第37～40頁）
  3.證人竹南分局偵查隊小隊長庚○○：證明事發後金喇叭 KTV
    酒店大廳天花板現場遺留兩個疑似彈孔痕跡，且自彈孔痕跡
    看來，因有造成許多小孔而非一般單一彈孔，故非一般土造
    手槍造成而應屬霰彈所造成。（見97年度訴字第714 號審理
    卷二第66頁）
  4.被告巳○○97年8 月6 日警詢筆錄：證明被告97年4 月12日
    凌晨確有至金喇叭KTV 酒店消費之事實。（見97年偵字第37
    66號偵查卷一第13頁）
二、非供述證據
  (一)事實一：恐嚇得利犯行部分
    被告巳○○與壬○○等人簽署之讓渡合約書：證明壬○○確
    有與其所屬寅○○、辰○○、辛○○、未○○等4 位小股東
    將其各別持有「境淳砂石行」之股份讓予巳○○，且合約書
    亦有載明證人王勝和律師所證述條款內容之事實。（見97年
    度偵字第3766號卷二第366 頁）
  (二)事實二：恐嚇危害安全犯行部分
    金喇叭KTV 酒店外觀及天花板槍擊照片7 張：證明酒店天花
    板於97年4 月12日凌晨確有遭槍擊之犯罪事實。（見97年度
    他字第333 號秘密證人卷第27～31頁）
三、對於被告等之辯解本院判斷：
  (一)被告巳○○所為辯解及本院判斷：
    訊據被告巳○○矢口否認有何共同恐嚇得利及恐嚇危害安全
    之犯行，而辯稱；（見97年度訴字第714號審理卷二第126～
    131、137～139頁）
  1.就事實一恐嚇得利部分：
  (1)被告巳○○辯稱：證人壬○○於98年1 月20日審判時證稱：
    其並未受到被告巳○○之強暴脅迫而出售持股，而係另有投
    資計畫始將股份作價出售予巳○○云云。關此本院認為不能
    採信，理由如下：
  按刑法第346 條第1 、2 項規定：「意圖為自己或第三人不
    法之所有，以恐嚇使人『將本人或第三人之物』交付者，處
    6 月以上5 年以下有期徒刑，得併科1 千元以下罰金。『以
    前項方法得財產上不法之利益』，或使第三人得之者，亦同
    。」是可知，若以恐嚇手段使被害人將「本人或第三人所有
    」之財產上利益交付者，則成立恐嚇得利罪。次按，依據實
    務見解認為，刑法第346 條第1 、2 項分別規定恐嚇取財及
    恐嚇得利罪，前者之犯罪所得為具體之財物，後者則指取得
    財物以外之其他財產上不法利益而言。又有價證券，得依背
    書或交付轉讓，具有流通性，其權利之發生、變更，與證券
    之作成、占有具有不可分之關係，而有「物」之性質，而得
    為詐欺取財犯罪之客體（見最高法院95年度台上字第2804號
    、96年度台非字第6 號刑事判決意旨可資參照）。是可知僅
    「設權證券」始為恐嚇取財罪之客體，如：本票、支票權利
    之行使以出具票據本身為必要。故反面而言，由於股份利益
    之取得，並無依附有體物始得為權利行使之必要及限制，是
    股份之轉讓自屬財「物」以外之財產上不法利益，且即便有
    股票之發行，股票本身亦僅為「證權證券」，其股東權利之
    發生、變更與行使與股票之作成、占有並不具不可分之關係
    ，而不具「物」之性質，更況在本件僅有股份轉讓書之作成
    ；復查本件被告巳○○確有於97年3 月26日取得壬○○及寅
    ○○、辰○○、辛○○、未○○等4 位小股東之境淳砂石行
    合計10股股份，此項事實亦為被告巳○○所不爭執（見本院
    卷一第122 頁），是該10股股份權利之取得，當屬取得財產
    上利益，而非取得財物，乃屬當然，合先敘明。
  至此，本案關鍵乃在被告巳○○取得上開股份是否係基於恐
    嚇危害安全之「不法」手段而取得：關此，業經下列證人詳
    細闡述壬○○及寅○○、辰○○、辛○○、未○○之所以移
    轉股份經過：
  a.秘密證人丁○：「（問：巳○○如何恐嚇脅迫壬○○交出「境
    淳砂石行」的經營權？）在97年3 月初有一天的早上8 點半
    時，有10幾個年輕男子乘坐4 、5 台轎車到壬○○經營「境
    淳砂石行說要找負責人壬○○並喝令要停工，工人害怕馬上
    停工，壬○○在當天早上10點多到砂石行，工人就將這情形
    告訴壬○○，那群年輕男子流電話要壬○○回電話，壬○○
    在早上11點回電話... 男子來電改約在附近「犁村牛排館」
    壬○○到2 樓時看到現場有10幾個年輕人在場，巳○○坐在
    角落處，招手叫壬○○到他座位，巳○○對壬○○說：「你
    砂石場洗出來的砂要1 萬米送給我。我還要入你砂石行三分
    之一的股份。」壬○○回答：「這我不能馬上決定，我要回
    去問我的股東才可以。」巳○○說：「好！我現在給你一個
    禮拜的時間考慮，我電話是XXXX，你考慮好再打這支電話給
    我。」在犁村牛排館談完後，巳○○約4 、5 個小時後開一
    輛藍色、賓士廠牌轎車載3 個年輕男子到砂石場找壬○○，
    以很不好語氣對壬○○說：「你是不是去報警。」壬○○說
    ：「我沒有去報警。」這時巳○○帶來的年輕男子綽號「阿
    昆」就對壬○○嗆聲說：「你去報警，那你砂石場就不用開
    了！」講完就離開，過兩天壬○○叫股東綽號「阿田」男子
    打電話給巳○○，巳○○在晚上8 點多約股東「阿田」到苗
    栗縣頭份鎮頭份地政事務所斜對面以前叫「世外桃源」的酒
    店喝酒，談巳○○向壬○○開的條件。隔天早上11點壬○○
    在砂石場開股東會議，股東「阿田」跟壬○○講他昨天跟巳
    ○○談的經過，阿田回答巳○○：「要免費1 萬米砂石是不
    可能，那乾脆砂石行都給你們做就好了！我們只可以增資 5
    股讓你們入股」。再過4 天，就是在97年3 月中旬，有一天
    下午1 點多，巳○○那350 萬到境淳砂石行找股東「阿田」
    要入股及簽署入股合約，巳○○先拿150 萬元交給「阿田」
    是要入股增加5 股的錢，「阿田」及在場壬○○同意，由「
    阿田」出面與巳○○簽署合約書」，這時巳○○又拿180 萬
    拿給壬○○，對壬○○說：「這180 萬給你，我要吃你的股
    份6 股。」壬○○認為砂石場好不容易起步要賺錢，就沒有
    答應巳○○的要求，離去時一直要壬○○考慮看看。接連數
    天巳○○不斷打電話給壬○○，要壬○○到位於苗栗縣頭份
    鎮○○○路的「皇家當鋪」談，事後壬○○不堪其擾就到「
    皇家當鋪」」和巳○○談，巳○○說砂石行只讓出5 股太少
    ，他們還要6 股，壬○○說不可能，沒有辦法答應他們，巳
    ○○聽了以後，語氣就很不好，對壬○○說你就是要讓出股
    份，壬○○知道巳○○因開槍傷人剛關出來，在地上很兇惡
    ，人人都怕他，只好在97年3月26日讓出股份。」、「（問
    ：壬○○讓出經營股份，是否違反意願？）壬○○當然不是
    出於自願。」、「阿田提出1 股35萬元讓他們入股，當作公
    司的基金，因為當初壬○○他們3 人『總共投資980 幾萬元
    』，廖理看到有利可圖一定要入股，壬○○他們投資那麼多
    錢，『如果不讓他們入股，公司就無法營運』，才讓他們入
    股，才叫他們拿出5 股的錢總共175 萬元，當作公司的周轉
    金。」、「（問：當時壬○○是受到什麼壓迫才把股份全部
    讓出來？）廖理一直打電話叫壬○○到皇家當鋪，去了之後
    ，就對壬○○軟硬兼施，硬的就是跟壬○○講說你住竹南，
    我廖理也住竹南，如果這6 股不讓，這家砂石場就很難經營
    的意思。所以壬○○就害怕人身安全受到威脅，因為廖理 1
    個禮拜打6 、7 次電話給壬○○，每次打都叫壬○○到皇家
    當鋪去，每次打壬○○都必須去，讓壬○○很害怕，打了一
    個禮拜後，壬○○就去找其他3 個小股東，把事情講給小股
    東聽，他們股份也不讓，爭執好幾天，壬○○跟他們講說人
    家是針對壬○○，不是針對小股東，叫小股東要體諒壬○○
    。最後小股東才同意，把廖理約出來到王勝和律師事務所大
    家在那邊協調，3 個小股東各2 股，包括壬○○4 股全部10
    股讓給廖理，廖理就拿300 萬元給壬○○他們。」、「廖理
    把錢給小股東之後，跟小股東講說今天這樣很不好意思，以
    後本錢有回來，賺錢會分20％給小股東，甚至給壬○○。這
    在律師事務所廖理有加註在另外一張契約，壬○○沒有收下
    來。」（見97年度他字第333號秘密證人卷第66～72、113～
    115頁、97年度他字第333號卷一第129～131頁）
  b.證人壬○○：「（問：巳○○為何加入）？... 到犁村牛排
    館巳○○就跟我講條件，他說我設在那邊，他是在地的，我
    都沒跟在地的講好，他要插一腳，我說我們有其他股東不能
    作主。... 當天下午4 點多「阿昆」口氣不好跟我說，我去
    報警沒關係，廠就不用開了。... 後來己○○說要處理，說
    給他處理就好了，處理1 、2 個禮拜後，己○○說我們再增
    資5 股賣給巳○○，就增資5 股給他了；我以為事情結束了
    ，結果巳○○買5 股後的隔天又來找我，說他股份太小，要
    我再擠6 小股出來賣他，我說我沒辦法，我只有4 小股而已
    ，其他6 小股是其他小股東的，他要我去找癸○○讓幾股出
    來，但癸○○不肯，所以巳○○就每天找我，叫我去「皇家
    當鋪」，一直軟硬兼施，說我如果不讓股，我自己也沒辦法
    作，後來我就找我自己的小股東商量，最後我們小股東決議
    是同進退，如果我要讓股就全部讓股，在去律師事務所定合
    約的前兩天，我跟其他小股東、巳○○就約在小股東寅○○
    的家裡面當面跟巳○○說我們這邊的股份要就全部吃不要吃
    6 小股的，巳○○當面說好，要全部吃，我和另一個小股東
    就跟巳○○說『我們投資那麼久了，是否可以每股多1 、 2
    萬元』，巳○○就說好，1 股35萬元來吃，結果去律師事務
    所以後，巳○○又說要照1 股30萬元來吃。」、「（問：當
    時砂石場有缺資金嗎？）應該是沒有，我可以找出當時的帳
    。（問：是否同意接受測謊？）同意（簽名）。」、「（問
    ：境淳砂石行在巳○○入股前的營運狀況？）洗好的砂要拿
    去賣，但隔天巳○○入股，要求要免費的1 萬米砂石，就沒
    辦法賣，資金周轉方面還沒有問題，是機械方面有要克服的
    。」、「（問：為何己○○說是你帶巳○○來砂石行，問他
    們要不要讓巳○○入股？）我可以跟己○○對質，資金周轉
    也沒問題，當出示己○○出資部分不夠慢慢補進來的，其他
    的股東或證人我都可以對質，只要不要跟巳○○對質就好。
    」（見97年度偵字第3766號卷二第432～435頁、489～490頁
    ）
  c.證人即「境淳砂石行」員工申○○：「（問：何時在「境淳
    砂石行」從事何工作？）去年11月開始到97年6 月份，在那
    邊開挖土機，負責人是壬○○。」、「（問：今年3 月初，
    是誰帶人到「境淳砂石行」裡面，叫你們停工的？）「阿昆
    」。」「（問：你老闆壬○○說，當天早上你有打電話給他
    ，有何意見？）當天「阿昆」有帶5 、6 台轎車的人來，有
    5、6個人下來，「阿昆」叫我們停工，要我們打電話給負責
    人。」、「（問：你們有無停工？）有。」、「（問：同一
    天傍晚巳○○跟「阿昆」帶幾人去你們砂石場？）2 人而已
    ，巳○○及1 個年輕人，他們下車說要找壬○○。」、「（
    問：巳○○他們找到壬○○後的情形？）巳○○好像有講你
    有沒有去報警，這句我有聽到，「阿昆」說有去報警也沒關
    係，報警廠就不要開了。」、「（問：阿昆叫何名字？）不
    知道。」、「（提示97年他字第333號卷一第125頁相片，哪
    一位是「阿昆」？）編號F ，相片很清楚。」、「（問：就
    是編號F的「阿昆」帶人去砂石行叫你們停工的？）是。（
    確認後簽名）」、「（問：今年3 月初阿昆對壬○○講說：
    如果你報警砂石廠就不用做的時候，現場有什麼人？）有我
    、「善良」（陳獻樑）、壬○○，還有誰我忘記了。」（見
    97年度偵字第3766號卷二第435～437、487頁）。
  是綜上證述可知：
  a.秘密證人丁○及被害人即證人壬○○於偵訊時均得就犯罪事實
    經過、細節詳細加以證述。其後於本院審理中雖證人壬○○
    就相關被告巳○○如何約其至餐廳吃飯，有無遭恐嚇其不得
    報警、小股東一開始是否願意出售持股等重要細節，均為：
    因前一陣子騎摩托車跌倒，頭去撞倒有一些事情記不太起來
    之忘卻證述；對於境淳砂石行之營運狀況於律師詰問時則證
    稱記得那時候已經花的不夠錢；對於為何會出賣自己及小股
    東之持股，則改證稱是因為自己想另外開一廠故退股云云秘
    密證人丁○就相關重要細節則一律改證稱：當初是聽人家講的
    、事情經過很久、有的還不太清楚、是有聽說、是聽說而已
    、都是聽人家說的、人家有沒有說謊我不知道，且證稱沒有
    實際碰過被告巳○○的人云云。（見本院卷二第18～36頁）
    。
  b.惟經查：秘密證人丁○與證人壬○○於警詢時便已詳細證述被
    告巳○○與午○○恐嚇得利之全部犯行經過，於案經移送檢
    察署、由檢察官初訊時，供述內容亦無不同，並就上開犯罪
    事實結證甚詳。倘若渠等於警詢時曾受有壓力，因而為不實
    證述，或供述內容有誤，亦可於檢察官初訊時即予聲明、澄
    清，殊無全不改變警詢所述內容，又無懼另受偽證罪訴追及
    被告怨懟，虛偽證述被告犯罪事實之理，而卻始終為一致證
    述。再依經驗法則判斷，證人案發時之供述較少權衡利害得
    失或受他人干預及承受外界不當壓力，往往比之事後翻異之
    詞為可信，秘密證人丁○係於97年4 月15日、4 月21日分別接
    受警詢及偵訊，距離本件犯罪事實發生之97年3 月間不滿 1
    月，而係於事實發生未久即接受員警詢問，經警將案件移送
    檢察署後隨即接受檢察官初訊，此2 次供述時間與案發時間
    極為接近，且當時其身分乃受秘密證人保護法保護，被告巳
    ○○、午○○亦不在場，足認其係在未承受外界不當壓力，
    亦未受被告巳○○影響之情況下自然、誠實證述；而本院於
    98年1 月20日審理中詰問秘密證人丁○及證人壬○○之時，距
    離案發時間已相距約10個月，被告巳○○及午○○並同時經
    傳喚到庭，自此證人壬○○及秘密證人丁○不論係基於利害考
    量，或本於個人人身安全或心理壓力考量，皆不便再指陳不
    利於被告巳○○及午○○之事，難免藉詞為忘卻或相反證述
    ，復經本院觀察該2 位證人之證述態度及內容，就重要關鍵
    問題均顯在刻意避免或迴避當庭指證被告等之犯行；且證人
    壬○○除就被告等是否該當構成要件行為之重要問題多以因
    發生車禍為忘卻證述外，就其他非與構成要件密切相關之詰
    問仍均得為詳細證述；再者前開證人並未否定自己先前偵訊
    證述之真實性，僅表示是聽旁人傳聞而來，人家有無說謊我
    不知道等語（見本院卷二第48頁），惟秘密證人為保護個人
    身分未致曝光，當無明確交代消息來源之必要及可能，是並
    無法遽執秘密證人係屬聽聞旁人即認其所為證述乃屬傳聞證
    據而否定其證據能力。綜上各節，兩相比較之下，證人壬○○及秘密證人丁○於警詢及檢察官訊問時所為供述之可信度明
    顯為高，於本院審理時與前所為證述矛盾或忘卻之說詞則憑
    信性甚低，並無法執為被告等有利之認定，被告巳○○以壬○○亦於審理時證述：後來不想那麼複雜，想自己重新開一
    砂石場，方將其持股出售並未脅迫壬○○出讓持股，及被告
    午○○辯稱證人壬○○亦於98年1 月20日審理時證述：自始
    未與午○○見面，被告午○○不在事發現場云云，自均不足
    採信。
  (2)被告巳○○復辯稱：若認被告巳○○係為了奪取經營權，則
    受脅迫之人應為實際持有股份之寅○○、辰○○、辛○○、
    未○○等人，但並無筆錄內容證明該4 位小股東有受被告巳
    ○○之脅迫云云。關此本院認為不能採信，理由如下：
    按實務上構成恐嚇得利罪之要件，乃行為人以恐嚇手段使被
    害人將「本人或第三人所有」之財產上利益交付者，即成立
    恐嚇得利罪，已如前述。經查，本件被告巳○○之所以取得
    境淳砂石行股份，係因本於恐嚇得利之犯意，脅迫壬○○會
    面並要求轉讓持股10股且恫稱不得報警，其間因原始股東己○○介入協調，而經雙方同意另使被告巳○○取得增資之 5
    股，惟被告巳○○仍接續本於同一恐嚇得利之犯意，繼續以
    每日強行要求壬○○會面及言詞恐嚇之手段要求壬○○將其
    本人所持有及其他第三人即小股東所持有之股份轉讓予被告
    ，壬○○於受壓迫後並向小股東要求體諒其個人處境而要求
    小股東轉讓其等個人所有持股予巳○○，最後巳○○並因此
    取得股份，業經證人壬○○及秘密證人丁○詳細證述事實經過
    如上。是被告以恐嚇手段使壬○○將其「本人及小股東」所
    持有股份之財產上利益交付予巳○○，自合致恐嚇得利罪之
    要件，殊不以被告巳○○、午○○直接向各該小股東恐嚇要
    求轉讓持股為必要，被告所辯，容有誤解。
  (3)被告巳○○再辯稱：壬○○原出資即為每股30萬元，且每位
    股東均拿回原先以每股30萬元計算之出資，均無受任何損失
    故被告巳○○以每股30萬元購買其股份並無造成損失。又就
    當時境淳砂石場之財務經營情況而言，係屬欠缺資金狀態，
    故一開始同意被告巳○○以35萬元之高於原出資價格每股30
    萬元之價格增資5 股，對原經營者及小股東而言係屬合乎其
    利益之行為且求之不得，根本無須被告恐嚇，後來被告巳○○要再增加持股時，證人壬○○亦於審理時證述：後來不想
    那麼複雜，想自己重新開一砂石場，方將其持股出售。且被
    告巳○○總共出資475 萬元（175 萬元取得5 股，300 萬元
    取得10股）是承擔了原來的經營風險並付出相當代價，並非
    不勞而獲云云。關此本院認為不能採信，理由如下：
  被告巳○○以已支付相當股份價值之300 萬元對價，取得股
    份，並未獲有不法利益，且符合原股東利益需求云云，並無
    足採，蓋境淳砂石行轉讓股份予被告巳○○當時之價值，顯
    已非壬○○、己○○、癸○○原始出資時之價值每股30萬元
    ，而在每股至少35萬元以上，詳言之：
  a.首查：境淳砂石行於96年10月間設立，其原始出資固係以每
    股30萬，而由原始出資股東3 人各出資10股，資本額合計90
    0 萬元成立，惟於設立後，為達成營運之目的，仍須不斷投
    注資本，以擴建廠房、場地、增添機器設備及支付人事費用
    、雜費等，而於轉讓當時，境淳砂石行資本額估計已至少達
    980 餘萬元，業據證人壬○○證述明確：「（問：可不可以
    跟我們講一下大致上花了這些機械的錢跟整理場地大概花了
    多少錢呢？）那時候已經900 多萬了，超過了。（問：不是
    每位股東只出資300 萬元嗎？）沒有，後面是我們自己再補
    進去的」、「當初壬○○他們3 人總共投資980 幾萬元，廖
    理他們看到有利可圖一定要入股。」（見本院卷二第21頁、
    97年度他字第333 號秘密證人卷第113 頁），且相關增資情
    形亦符合社會一般經驗法則；是若欲取得當時境淳砂石行股
    份所需支付之對價，絕非以每股30萬元認定係當時取得股份
    應付之實際價格，當可認定。
  b.次查，本件初始境淳砂石行3 位原始股東同意被告巳○○增
    資5 股，並拒絕巳○○一開始要求之免費砂石1 萬立方米，
    係由原始股東己○○出面與被告交涉達成條件，因己○○之
    態度較為強硬且有新竹幫派支持，故與巳○○堪認立於平等
    地位，是自得斷然拒絕被告巳○○要求給予1 萬立方米砂石
    之要求，亦據秘密證人丁○證述明確（見97年度偵字第3766號
    偵查卷二第315頁），是此時增資入股之金額，既屬雙方利
    於平等地位所簽訂，該時入股金額亦當較合乎於市價價值，
    亦有秘密證人丁○證述：「是由住新竹的股東阿田跟廖理他們
    在新竹談的，阿田提出1 股35萬元讓他們入股，當作公司的
    基金，因為當初壬○○他們3 人總共投資980 幾萬元。」是
    可知增資入股之35萬元，係考量原始股東已持續投資境淳砂
    石行至980 餘萬之考量後始提出之金額，故每股35萬元之價
    格當較符合該時每股股份之實際市價，應屬無疑。
  c.再查，復就壬○○與其小股東同意出售10股時予被告巳○○
    時討論收購價格之經過情形：「我和另一個小股東就跟巳○○說『我們投資那麼久了，是否可以每股多1 、2 萬元』，
    巳○○就說好，1 股35萬元來吃，結果去律師事務所以後，
    巳○○又說要照1 股30萬元來吃。但他有附加條件有賺到錢
    的話，要分1 、2 成給我們這些讓股的股東。」、又「廖理
    把錢給小股東之後，跟小股東講說今天這樣很不好意思，以
    後本錢有回來，賺錢會分20％給小股東，甚至給壬○○。這
    在律師事務所廖理有加註在另外一張契約，壬○○沒有收下
    來。」（見97年度偵字第3766號卷二第434 頁、97年度他字
    第333 號秘密證人卷第115 頁），故由被告巳○○於壬○○
    商量是否可基於已投資期間較長之因素增加收購價格時，被
    告迅速同意以每股35萬元收購之情形，可知即便以35萬元收
    購每股股份，對被告巳○○亦屬有利可圖而合乎其利益考量
    ，故方慨然允諾。且就被告於簽約當日反悔，而仍以每股30
    萬元價格收購時，對小股東表示不好意思之情，並同意以後
    會分部分紅利與小股東之情形觀察，可知其以每股30萬價格
    收購，顯係低於原本應收購價格，故方表示不好意思並思略
    做補償之表示，惟為壬○○拒絕而已。綜上情形，益徵轉讓
    當時每股股份價格絕非30萬元價格可充分評價。
  d.末查，自壬○○所屬小股東徐肇鴻受讓持股情形：「（問秘
    密證人A6：檢視「合作契約書」內寫每股為30萬元，為何徐
    肇鴻與其母親辰○○卻以每小股40萬元入股？）當時股份已
    經滿了，是剛好有人要讓股，但壬○○跟徐肇鴻說這時每小
    股要40萬元，徐肇鴻看這洗砂場會賺錢，所以答應。」、「
    （問：事後巳○○以多少錢買徐肇鴻、辰○○的這兩小股份
    ？）我不知道巳○○以多少錢買的，但是壬○○是以原來投
    資的80萬元還給徐肇鴻，並沒有損失。」、「（問秘密證人
    丁○：巳○○有沒有拿錢給讓出股份的人？）有的，但是每一
    個人都知道巳○○在竹南、頭份一帶的惡勢力及背景，也知
    道他曾開槍殺人去服刑過。... 而且當時徐肇鴻及他的母親
    辰○○是以每小股40萬元投資壬○○的，巳○○只給徐肇鴻
    、辰○○各30萬元，事後壬○○還拿20萬元給徐肇鴻、辰○○，因當時徐肇鴻、辰○○並不願讓股，是壬○○告知巳○○介入後的惡勢力，還同意讓股後補足當時入股每小股40萬
    元的錢。... 所以巳○○強行介入壬○○股份最少造成20萬
    元的金錢損失，因為在巳○○未介入前，「境淳企業社」營
    運良好，外面有人向壬○○開出要以50萬元入股，壬○○並
    沒有答應。」（見97年度偵字第3766號偵查卷二第330頁、3
    17～318 頁），是綜上秘密證人丁○及A6所為之一致證述內容
    可知：因壬○○與徐肇鴻、辰○○母子具親戚關係，而徐肇
    鴻母子取得股份係在被告巳○○入股之前，且於徐肇鴻母子
    入股當時已經需要每股40萬元方能入股投資，則可知秘密證
    人丁○所言之後有人欲以50萬元入股，壬○○尚且不同意等語
    非屬虛妄，且更證境淳砂石行於被告巳○○受轉讓股份當時
    每股價值至少在35萬元以上，當屬無疑；另一方面亦可推知
    壬○○及小股東等人由於受被告巳○○恐嚇而轉讓本人及小
    股東所有持股，以最低每股35萬元計算，巳○○至少獲有相
    當50萬元以上之財產上不法利益，要屬無疑！
  綜上，是被告巳○○辯稱，每位股東及壬○○均拿回原先以
    每股30萬元計算之出資，均無受任何損失云云。其顯欲單純
    以最原始出資價格計算應出資對價額數，而認無取得財產上
    利益，即顯屬誤解境淳砂石行營運成本及實際資本額結構及
    刻意忽略上開實際入股情形所代表股份價值轉變之意義，並
    有違一般社會經驗法則而悖離本件實際情況，自難予憑採，
    至臻灼然。又被告巳○○所辯稱：當時境淳砂石場之財務經
    營情況而言，係屬欠缺資金狀態，股東對於巳○○出資賣買
    股份求之不得云云，亦顯悖離該時「境淳砂石行」股份價值
    已顯較原始出資30萬元為高之事實，而難予採信。至證人壬○○審理時所為證述，因與其警詢及偵訊時所為證述內容嚴
    重悖離而無足採信，業經本院於理由欄貳、甲、三、(一)1.(1)
    b.詳細闡述如上，而無足為被告巳○○有利之認定，附此
    敘明。
  (4)被告巳○○更辯稱：若被告巳○○真要恐嚇壬○○出售10股
    ，當無於境淳砂石行仍未獲利之際，以高於原股東出資之每
    股35萬元價格增資購買股權，並於增值後再以每股30萬元購
    買10股之道理，故秘密證人丁○證述應非事實；且境淳砂石行
    為洗砂場而經營洗砂業務，其業務僅負責洗一些台北挖地下
    室土石，量並不大，並無可提供高達1 萬米砂石之可能，故
    認為被告巳○○恐嚇1 萬立方米砂石顯非事實云云。關此本
    院認為不能採信，理由如下：
    承前所述，被告巳○○類此抗辯，顯係未能辨明有關增資 5
    股及轉讓10股，該前後受讓股份價格之差異，乃適足以證明
    前一價格因買賣雙方地位幾近平等，故35萬元方為相對接近
    每股股份真正市價之價格，後一價格係受被告脅迫方予以在
    增值後更以低價賣出，此一事實適更凸顯正因受被告巳○○
    脅迫，故有此在股份增值後更以低價賣出股份之不合理現象
    存在，而無矛盾可言，是被告所辯容有誤解，自難憑採。另
    有關1 萬立方米砂石部分，因於被告巳○○為要求後，旋即
    遭境淳砂石行股東己○○為拒絕，應認此部分無從成立恐嚇
    取財罪，蓋此時並不存在恐嚇手段以致被害人心生畏怖之情
    狀，而得為原始股東己○○輕易斷然拒絕其要求，故境淳砂
    石行究竟有無提供1 萬立方米砂石之可能，尚非所問，附此
    說明。
  2.就事實二恐嚇罪部分：
  (1)被告巳○○辯稱：經秘密證人甲○、乙○審理時蒞庭證述被告巳
    ○○當時並無對在場任何人有恐嚇之話語，是起訴事實當屬
    誤會云云。關此本院認為不能採信，理由如下：
  按此部分恐嚇危害安全犯行之事實經過，業經秘密證人甲○、
    乙○詳細證述如下：
  a.秘密證人甲○：「（問：經過情形請您詳述？）巳○○在今天
    凌晨1 點至2 點乘坐一輛白色轎車到「金喇叭KTV 酒店」，
    他和2 位男子一起進入店內，跟櫃臺說要開包廂喝酒，櫃臺
    小姐跟巳○○說，生意客滿沒有包廂了，巳○○就很不高興
    用台語跟櫃臺小姐說：「我廖理要來開番（指開包廂、喝酒
    ）還要等，你打電話給你老闆「伍長」（指許金慶），看他
    知不知道我是誰？」，然後就用三字經：『幹妳娘！妳現在
    不弄一間包廂給我唱歌喝酒，我就把妳的店砸掉』、『不然
    妳打電話給妳老闆，看我廖理敢不敢』！櫃臺小姐很害怕就
    打電話給老闆許金慶，這時候巳○○就迅速拿走櫃臺小姐電
    話和許金慶講話，講沒多久，巳○○就很不高興，用力把手
    機（應為話機之誤，對照秘密證人乙○證言）丟在櫃臺上，櫃
    臺小姐看到情形不對，就進去202 包廂內請客人提早結帳，
    好應付巳○○進到這間包廂喝酒唱歌... 。巳○○及後來進
    入的一男子（第4 名男子）等4 人雖然進入202 包廂唱歌喝
    酒，但一直叫座台小姐去跟櫃臺經理交代要老闆許金慶來，
    過約半小時，這包廂內第4 名男子走出店外，進入一輛三菱
    黑色轎車內，再走回202 包廂，這時這輛三菱自小客車內有
    一男子（第5 名男子）攜帶一個咖啡色皮製長包包，進入金
    喇叭KTV 酒店走進202 包廂找巳○○，沒多久我人在大廳就
    聽到202 包廂有丟杯子很大的聲音，過1 分鐘，巳○○手持
    裝酒用公杯先走出這間包廂，後面4 個男子跟在他後面，巳
    ○○就拿手中裝酒用公杯丟向酒店大廳旁吊掛的時鐘，再對
    大廳人說：「你們『伍長』是什麼東西，要我『廖理』等他
    1 個小時，我要掃掉你們酒店！」，巳○○講完就跟同行二
    男子先走出店外回到原駕駛停在酒店附近的白色轎車內，另
    外原慢到的第4 、5 名男子就在大廳內大聲說「你們酒店是
    不是不曾被人開槍過！我現在就替你們店裡裝潢、裝潢。」
    ，講完第5 名男子就是原背長背包進入店裡男子就打開他背
    的長背包，在他身旁的第4 名男子就拿出1 把褐色長約50至
    60公分長的霰彈槍，接著對著朝酒店大廳的天花板連續開了
    2 槍，現在天花板還留有開槍遺留的彈孔開完槍後這兩名摨
    子走道門口發現酒店內有監視錄影，就走回來，看到原要躲
    到包廂躲藏的我，問我：「你們錄影機裝在哪裡？把錄影帶
    拿出來。」我很害怕不敢隱瞞對這開槍男子回答：『主機在
    儲房裡面的小辦公室。』接著救用手推我肩膀拉我的手進入
    這小辦公室，一進去救用手將監視器主機扯掉，再把這台主
    機帶走，兩名男子坐上停在第4 名男子所駕駛停在店前的一
    輛車號7U -3300號黑色、E280車款賓士轎車離開，」（見97
    年度他字第333號秘密證人卷第102～104、20～25頁）
  b.秘密證人乙○：「（問：經過情形請您詳述？）巳○○在今天
    （97年4 月12日）凌晨1 點10分至20分帶2 名男子及後到 1
    男子到「金喇叭KTV 酒店」，進入店裡櫃臺跟我說要開包廂
    唱歌，那時因為客滿我叫他等一下，他就叫我用電裡電話打
    給老闆「伍長」（許金慶），電話中巳○○一直用三字經幹
    妳娘罵許金慶，要許金慶來店裡，我看情形不對，就到 202
    包廂拜託客人先結帳離開，好讓我把這間包廂安排給巳○○
    喝酒。1 點30分巳○○等4 人進入202 包廂喝酒... 凌晨 1
    點55分我再進入202 包廂，巳○○對我說：「剩下5 分鐘，
    在兩點前妳老闆不來，我就要翻桌！」我聽到就趕快出來到
    走廊打電話給許金慶，接著我就聽到202 包廂有丟東西很大
    的聲音，然後巳○○等4 人就走到我櫃臺旁，巳○○就拿我
    酒店裝酒用公杯丟向櫃臺旁邊的時鐘，我嚇到跑到隔壁「海
    上花酒店」，接著我就聽到2 聲槍響，等巳○○等人走了，
    我才敢回去。」、「用酒店內的酒杯往牆壁的鐘丟過去，然
    後罵店不要開了，我們就跑到隔壁海上花酒店。」（見97年
    度他字第333 號秘密證人卷第106 ～107 頁、第37～40頁）
  是綜上證述可知：
  a.秘密證人甲○及乙○於警詢及偵訊時均得就犯罪事實經過、細節
    詳細加以證述，且詳細比對2 人所為證述主要情節均完全一
    致，並得明確指認被告巳○○為當日恫稱：「酒店不要開了
    」、「我要掃掉你們酒店」等語之人。其後於本院審理中雖
    秘密證人甲○證稱：後來很多都是是警察自己，我也不知道麼
    講、或忘記了、很多聽同事講的、應該是警察自己改的吧云
    云（見本院卷二第79～97頁），秘密證人乙○亦改證稱，對於
    重要細節多證稱：因為我近視眼、我沒有看到是誰、我不知
    道他們談話內容云云。（見本院卷二第98～108頁）
  b.惟經查：秘密證人甲○及乙○警詢時便已詳細證述被告巳○○恐
    嚇危害安全之全部犯行經過，於案經移送檢察署、由檢察官
    初訊時，供述內容亦無不同，並就上開犯罪事實結證甚詳。
    倘若渠等於警詢時曾受有壓力或經警方暗示或竄改筆錄內容
    ，因而為不實證述，或至原本警詢內容有誤，亦可於檢察官
    初訊時即予聲明、澄清，殊無全不改變警詢所述內容，又無
    懼另受偽證罪訴追及被告怨懟，虛偽證述被告犯罪事實之理
    ，而卻始終為一致證述。再依經驗法則判斷，證人案發時之
    供述較少權衡利害得失或受他人干預及承受外界不當壓力，
    往往比之事後翻異之詞為可信，秘密證人甲○、乙○係於97 年4
    月12日下午2點及下午5點、4 月21日分別接受警詢及偵訊，
    接受警詢時間即為本件犯罪事實發生97年4 月12日當日及未
    滿10日，而係於事實發生後立即接受員警詢問，經警將案件
    移送檢察署後不久，隨即接受檢察官初訊，此2 次供述時間
    與案發時間極為接近，且當時其身分乃受秘密證人保護法保
    護，被告巳○○亦不在場，足認其係在未承受外界不當壓力
    ，亦未受被告巳○○影響之情況下自然、誠實證述；而本院
    於98年2 月10日審理中詰問秘密證人甲○及乙○時，距離案發時
    間已相距約10個月，被告巳○○並同時經傳喚到庭，自此秘
    密證人甲○、乙○不論係基於利害考量，或本於個人人身安全或
    心理壓力考量，皆不便再指陳不利於被告巳○○之事，難免
    藉詞為忘卻或與警詢及偵訊中相反證述，復經本院觀察該 2
    位證人之證述態度及內容，就重要關鍵問題均顯在刻意避免
    或迴避當庭指證被告之犯行；再者秘密證人乙○並未否定自己
    先前偵訊證述之真實性等語（見本院卷二第108 頁）、秘密
    證人甲○則經本院最後詰問時表示：「（問：是否確實有發生
    這件事？）是有。」、「（問：警察有捏造這件事嗎？當天
    確實有發生這件事？）是。」、「（問：這件事到底是誰做
    的？）其實我並不清楚到底是誰做的。」（見本院卷二第97
    頁），而仍可肯定確有發生本件犯行，僅推稱不知道是誰做
    的。是可知秘密證人為保護個人身分未致曝光，當無明確交
    代消息來源之必要及可能，是並無法遽執秘密證人於審理中
    證述，係屬無法肯定或聽聞旁人，即認其所為證述乃屬傳聞
    證據而否定其證據能力。綜上各節，兩相比較之下，秘密證
    人甲○、乙○於警詢及檢察官訊問時所為供述之可信度明顯為高
    ，於本院審理時與前所為證述矛盾或忘卻之說詞則憑信性甚
    低，並無法執為被告有利之認定，被告巳○○執秘密證人甲○
    及乙○審理中證述，佐證自己當時不在槍擊現場且未曾說出恫
    稱言詞云云，自均不足採信。
  (2)被告巳○○復辯稱：依追加起訴書內容，恐嚇對象應係針對
    酒店老闆許金慶，但並無法認定許金慶有生畏怖或恐懼之心
    。又自追加起訴書內容來看：被告巳○○所言係因許金慶讓
    他等了一個小時，他才要砸掉酒店。意思是說如果你不做特
    定事，我就對你怎樣，則類此方式似非恐嚇云云。關此本院
    認為不能採信，理由如下：
  按本案關鍵在被告巳○○與同行開槍男子是否具恐嚇犯行之
    犯意聯絡及行為分擔：經查本件被告巳○○在先前要求包廂
    時即恫稱：「我要砸掉你們酒店」、於離去時復恫稱：「我
    要掃掉你們酒店」等語，已足令在場服務人員心生畏佈，而
    可認成立恐嚇罪，殊不因酒店負責人為案外人許金慶，即認
    應使許金慶生畏佈之心為必要，蓋恐嚇罪之成立，應以當時
    在場聽聞之服務人員是否足生心理上畏佈心理為判斷標準，
    而關此亦業經秘密證人甲○、乙○及證人卯○○證述明確，是被
    告巳○○辯稱恐嚇對象應係針對酒店老闆許金慶，但並無法
    認定許金慶有生畏怖或恐懼之心云云，即顯無足憑採，而於
    被告巳○○本件犯行成立認定並無影響，乃屬當然。
  至被告抗辯當時係稱：如果他人未為何行為，我才會如何如
    何等語，並非恐嚇云云；惟按若社會上任一構成員皆得因憑
    個人細故要求未獲滿足，即得任意恐嚇、毀損他人財物，而
    得認其主觀上無恐嚇、毀損犯意，則法律社會秩序定將蕩然
    無存，且嚴重悖離法律主觀構成要件以具備認知與意欲要素
    為已足之認定標準，被告類此抗辯顯屬無稽，至屬顯然。
  (3)被告巳○○更辯稱：於97年4 月12日凌晨被告巳○○並無帶
    任何槍枝於金喇叭KTV酒店出入，且無法證明究竟造成酒店
    大廳天花板彈孔之槍枝係屬何種類型槍枝，其槍枝類型並無
    法特定。究竟係何人開槍亦無法特定，且開槍當時巳○○並
    不在現場，並無法認定被告巳○○具有共犯關係。又依秘密
    證人甲○證述內容被告巳○○與同行男子是分3 批離開，既然
    係不同時間點離開，自行為外觀上無法認定，不詳年籍男子
    與被告巳○○是何關係也無法認定，則犯意聯絡如何認定？
    故應為被告巳○○無罪判決云云。關此本院認為不能採信，
    理由如下：
  經查本件犯罪事實經過，乃係被告巳○○為恫稱：「我要砸
    掉你們酒店」等語後，經服務人員緊急協調後進入包廂，又
    於為上述行為後約半小時，被告巳○○於離開包廂時，乃與
    同行4 名年籍不詳成年男子『一同走至大廳』，並由被告巳
    ○○率先恫稱：「你們『伍長』是什麼東西，要我『廖理』
    等他1 個小時，我要掃掉你們酒店！」後，隨即走出店外；
    而此時同行不知名成年男子則『隨即』於大廳內大聲恫稱：
    「你們酒店是不是不曾被人開槍過！我現在就替你們店裡裝
    潢、裝潢。」，而由該名男子自同行之他不詳年籍成年男子
    之長背包中取出長約50至60公分長之類似霰彈槍造型及性能
    之槍枝，朝酒店大廳天花板連開2 槍，並造成彈孔2 枚。業
    據秘密證人甲○證述翔實，並有酒店天花板現場照片7 張、及
    證人邱雲隆審理時證述足資佐證（見97年度他字第333 號秘
    密證人卷第27～31頁），是可知，被告巳○○之恫稱與同行
    不知名成年男子之開槍恫嚇，乃具時間及空間上極緊密之關
    連性，而係於被告巳○○步出酒店後，隨即由該不詳年籍男
    子取出槍枝槍擊天花板，殊不因開槍當時巳○○並不在現場
    ，係不同時間點離開云云，即無法認定被告巳○○具有共犯
    關係，被告所辯顯屬刻意忽略犯罪事實當時之連貫時空客觀
    情狀，而無足憑採，乃屬當然。
  另被告巳○○辯稱無法特定槍枝類型及有無殺傷力云云，惟
    本件重點，乃在「開槍射擊天花板之行為」是否足使目睹此
    情況之人足生畏佈之心，而依據一般經驗法則，因開槍當時
    槍聲甚巨，且本件並得於天花板留下彈孔，是目睹或親耳聽
    聞槍聲之人，均足因此開槍行為而生恐懼畏佈心理，此亦業
    據秘密證人甲○、丁○及證人卯○○明確證述在卷。是究竟槍枝
    類型為何？有無實際上足致人死傷之殺傷力，均無對本件是
    否成立恐嚇危害安全罪構成要件之認定產生影響，乃屬當然
    ，被告所辯乃屬刻意模糊並忽略恐嚇罪之構成要件，而無足
    對被告巳○○為有利之認定。
  2.被告午○○部分：
  (1)訊據被告午○○矢口否認有何事實二所示共同恐嚇得利之犯
    行，而辯稱：被告午○○自始係在台北工作，並無到過境淳
    砂石行，證人壬○○亦於98年1 月20日審理時證述：自始未
    與午○○見面，被告午○○亦不在事發現場。壬○○係自工
    地工人處得到被告巳○○電話，故打電話給巳○○問說什麼
    事情，而經告知是有關要買賣股權的問題，於是壬○○方至
    犁村餐廳見面，回來後告訴自己下腳股東，大家同意出售這
    個過程，此為事實經過，午○○並無參與及恐嚇壬○○，故
    起訴伊當屬誤會云云。關此本院認為不能採信，理由如下：
  (2)查被告午○○於97年3 月初某日上午8 時許，與數名不詳姓
    名年籍之成年男子至「境淳砂石行」，本於恐嚇得利之犯意
    聯絡，由午○○出言嚇斥在場工人停工，致在場之工人因其
    等人多勢眾，不得不停止施工約10至20分鐘；嗣因該砂石行
    負責人壬○○尚未到達，午○○即留下電話予在場工人申○○等人，命申○○等人轉告壬○○與其聯絡；復於當日下午
    4 時許，被告午○○確有與被告巳○○至境淳砂石場對壬○○恫稱：如果報警，砂石廠就不要開了等情。業經秘密證人
    丁○及證人壬○○詳細證述如上，且為與證人申○○一致之證
    述。而證人謝志宏為當時現場工人，與被告午○○並不相熟
    ，而申○○得經警方提供多數不特定照片，明確認定被告午
    ○○係當日為恐嚇得利犯行之行為人，並經簽名指證屬實。
    是被告午○○辯稱：其自始係在台北工作，並無到過境淳砂
    石行云云，顯屬臨訟卸責之詞，自難予以憑採。另被告午○○執證人壬○○於98年1 月20日審理證述：自始未與午○○
    見面，而為被告午○○無罪之抗辯云云。業經本院詳細闡述
    如理由欄：理由欄貳、甲、三、(一)1.(1)b.所述，而無從為
    被告午○○有利之認定，乃屬當然，於此不贅。
  (三)綜上析述，被告巳○○及午○○前開辯稱，顯係事後飾卸之
    詞，難堪憑採；又查本件相關證人與被告、巳○○及午○○
    間並無怨隙仇恨且本不相熟，僅為外地至苗栗縣開設砂石行
    ，或於砂石行及酒店服務之基層人員，當無誣陷渠等入罪並
    自陷於偽證罪之可能；又被告等所為犯行過程及相關事證業
    經詳細闡明如上，核與事實相符，洵堪採信。從而本件事證
    明確，被告等所為上揭犯行，足堪認定，應予依法論科。
乙、論罪科刑之理由：
一、被告等成立之犯罪：
  (一)核被告巳○○於事實一所為以一恐嚇取得股份利益之犯意，
    接續對壬○○為恐嚇行為，使壬○○將本人所持有股份5 股
    及第三人寅○○、辰○○、辛○○、未○○等4 位小股東所
    持有股份5 股，被迫以300 萬元之代價同意出售予被告巳○○，而使被告巳○○獲有相當於50萬元以上股份價值利益之
    行為，係犯刑法第346 條第2 項之恐嚇得利罪；又公訴意旨
    雖業經公訴人於審理時當庭變更起訴法條為刑法第346 條第
    1 項之恐嚇取財罪嫌云云（見97年度訴字第714 號審理卷二
    第109 頁），惟被告巳○○因此所取得者既係股份之利益，
    並非屬現實之財物，已如前述，是檢察官就此顯有誤會，然
    此部分與起訴書所載犯罪事實同一，且無礙於被告之防禦權
    ，本院自得變更起訴法條加以審究。被告巳○○與被告午○○就前揭犯行，有犯意聯絡及行為分擔，為共同正犯。至刑
    法第304 條之強制罪為前開恐嚇得利罪之普通規定，為其所
    包括評價，應逕而適用前開特別之恐嚇得利未遂罪，是強制
    賣股之行為不另論以強制罪，附此敘明。被告巳○○於事實
    二所為以一恐嚇危害安全之犯意，接續以言語、砸損時鐘及
    槍擊天花板之手段，恐嚇危害酒店服務人員生命、身體、財
    產安全，致服務人員心生畏懼之行為，係犯刑法第305 條之
    恐嚇危害安全罪；被告巳○○與同行數名不詳年籍成年男子
    有犯意聯絡及行為分擔，為共同正犯。上開2 罪，犯意各別
    、行為互殊，應予分論併罰。
  (二)核被告午○○於事實一所為以恐嚇得利之犯意，接續對壬○○經營之境淳砂石行為恐嚇使其與被告巳○○會面，及言語
    恐嚇壬○○禁止其報警之行為，使壬○○將本人所持有股份
    5 股及第三人寅○○、辰○○、辛○○、未○○等4 位小股
    東所持有股份5 股，被迫以300 萬元之代價同意出售予被告
    巳○○，而使被告巳○○獲有相當於50萬元以上股份價值利
    益之行為，係犯刑法第346 條第2 項之恐嚇得利罪；又因所
    取得者係股份之利益，並非屬現實之財物，是本院亦應變更
    起訴法條同上所述，於此不贅。被告午○○與被告巳○○就
    前揭犯行，有犯意聯絡及行為分擔，為共同正犯。查被告午
    ○○曾因違反槍砲彈藥刀械管制條例案件，經本院以92年度
    訴字第394 號判決判處有期徒刑2 年8 月確定，甫於96年 4
    月13日執行完畢等情，有臺灣高等法院被告前案紀錄表附卷
    可參（見本院卷二第102～113頁、第127～130頁），是被告
    午○○於前次徒刑之執行完畢後，5 年以內故意再犯本件有
    期徒刑以上之罪，為累犯，應依刑法第47條第1 項規定加重
    其刑。
二、量刑理由之說明：
  (一)爰審酌被告巳○○有違反槍砲彈藥刀械管制條例及殺人未遂
    罪等前科資料，甫於97年3 月7 日縮短刑期假釋出監，隨即
    再犯本件犯行，是見其漠視法紀且猶未能之所警惕，素行不
    佳，此有臺灣高等法院被告前案紀錄表在卷可查；復就事實
    欄一、二部分，分別審酌其犯罪之動機僅係因個人貪圖他人
    財產上利益或因細故一時氣憤，即任意以恐嚇手段牟取他人
    股份之財產利益或致生危害於他人生命身體及財產安全，輕
    忽法紀規範秩序，復審酌被告始終矢口否認犯行、狡辯卸責
    ，實應嚴懲重罰；再衡酌被告之生活狀況、智識程度為高中
    肄業，並分別考量被告所犯各罪與被害人之關係、犯罪所生
    損害，且被告迄未稍加彌補對被害人所造成損害及公訴人就
    被告所犯各罪均請求量處2 年以上有期徒刑之意見等一切情
    狀，爰分別量處刑度如主文所示，並合定其應執行之刑，以
    示儆懲。
  (二)爰審酌被告午○○前有違反槍砲彈藥刀械管制條例案件，甫
    於96年4 月13日執行完畢，復犯下本件犯行，是見其猶未能
    知所警惕，素行不佳，此有臺灣高等法院被告前案紀錄表在
    卷可查。復審酌被告於本件之動機，係為替被告巳○○謀取
    財產上不法利益，而以率眾及言詞恐嚇之手段，任意恐嚇他
    人身體、財產安全，及其所擔任之角色係實行恐嚇手鍛之人
    且非實際財產上不法利益取得人，復衡酌被告始終矢口否認
    犯行，犯後態度不佳，實應嚴懲重罰，及其生活狀況、智識
    程度為高職畢業、與被害人之關係、犯罪所生損害及公訴人
    請求量處被告1 年6 月以上有期徒刑之意見等一切情狀，爰
    量處如主文所示之刑，以資懲儆。
三、沒收部分：
    被告巳○○與同行不詳年籍成年男子所持用類似霰彈槍造型
    及性能之槍枝1 把、雖係供事實二犯行所用之物，惟因未扣
    案，亦無法證明係屬違禁物，為免執行困難，爰不予宣告沒
    收，附此敘明。
、無罪部分：
一、公訴意旨另以：
    被告巳○○與數名不詳姓名年籍之成年男子，共同基於恐嚇
    取財之犯意聯絡，為強取丑○○所承包位在苗栗縣竹南鎮○○街工地之砂石，竟於97年3 月18日16時許，先由該數名年
    輕男子持球棍、鐵棍至丑○○上開工地，砸毀怪手之車窗玻
    璃（毀損部分，未據告訴），再於2 日後即同月20日17時許
    ，由巳○○獨自至該工地指明找丑○○商談，並向丑○○陳
    稱：你這邊的工地如果有兄弟來惹事生非，由伊處理等語。
    嗣於翌（21）日15時、16時許，巳○○再至工地找丑○○，
    陳稱：伊幫忙處理兄弟事，要給予伊1 萬立方米砂石，丑○○迫於無奈，為如期完工，僅得應允，惟要求巳○○須載土
    回填。嗣巳○○果即僱請砂石車前往載走約1 千餘立方米砂
    石，而以此強暴、脅迫方式得逞。因認被告巳○○另共同涉
    犯刑法第346 條第1 項恐嚇取財罪嫌。
二、本院判斷：
  (一)按犯罪事實應依證據認定之，無證據不得認定犯罪事實；不
    能證明被告犯罪者，應諭知無罪之判決，刑事訴訟法第 154
    條第2 項及第301 條第1 項分別定有明文。次按認定不利於
    被告之事實，須依積極證據，苟積極證據不足為不利於被告
    事實之認定時，即應為有利於被告之認定，更不必有何有利
    之證據；又事實之認定，應憑證據，如未能發現相當證據，
    或證據不足以證明，自不能以推測或擬制之方法，以為裁判
    基礎。而刑事訴訟法上所謂認定犯罪事實之積極證據，係指
    適合於被告犯罪事實認定之積極證據而言，雖不以直接證據
    為限，間接證據亦包括在內；然而無論直接或間接證據，其
    為訴訟上之證明，須於通常一般之人均不致有所懷疑，而得
    確信其為真實之程度者，始得據為有罪之認定，倘其證明尚
    未達到此一程度，而有合理之懷疑存在時，致使無從形成有
    罪之確信，根據「罪證有疑，利於被告」之證據法則，即不
    得遽為不利被告之認定（最高法院30年上字第816 號、29年
    上字第3105號、30年上字第1831號、40年台上字第86號及76
    年台上字第4986號判例意旨參照）。另刑事訴訟法第161 條
    已於91年2 月8 日修正公布，其第1 項規定：檢察官就被告
    犯罪事實，應負舉證責任，並指出證明之方法。因此，檢察
    官對於起訴之犯罪事實，應負提出證據及說服之實質舉證責
    任。倘其所提出之證據，不足為被告有罪之積極證明，或其
    指出證明之方法，無從說服法院以形成被告有罪之心證，基
    於無罪推定之原則，自應為被告無罪判決之諭知（最高法院
    92 年台上字第128號判例意旨參照）。
  (二)本件公訴人認被告巳○○涉犯刑法第305 條之恐嚇危害安全
    罪嫌，無非係以下列證據以為憑據：
  1.秘密證人丙○於97年4 月21日偵訊證述：證明被告巳○○此部
    分之犯罪事實。（見97年度他字第333 號秘密證人卷第43～
    47 、54～56頁、109～111頁）
  2.秘密證人戊○於97年4 月28日、同年8 月6 日偵訊證述：證明
    被告巳○○此部分之犯罪事實。（見97年度他字第333 號卷
    一第106～108、138～139頁）
  3.證人謝彥彬於97年9月8日偵訊時之證詞：證明被告巳○○所
    辯稱：該怪手車窗遭砸，係證人所為云云不可採之事實。（
    見97年度偵字第3766號偵查卷二第392～394頁）
  4.證人吳永田於97年9 月22日警詢時之證詞：證明其並不知係
    何人砸該怪手車窗，且所指認謝彥彬之相片，亦屬錯誤之事
    實。（見97年度偵字第3766號偵查卷二第473～477頁）
  5.證人鍾陳賢於97年9 月17日警詢證述：證明並無目擊係何人
    砸該怪手車窗之事實。（見97年度偵字第3766號卷二第 455
    ～460頁）
  6.證人子○○於97年9 月19日晚上至同月20日凌晨警詢證述：
    證明雖有目擊怪手車窗遭砸，然不知係何人所為，僅聽聞砸
    怪手之人中，有人說回「狗哥」那裡，而認為係綽號「黑狗
    彬」之謝彥彬叫人所為之事實。（見97年度偵字第376 號卷
    二第463～470頁）
  (三)訊據被告巳○○自始堅決否認有何被訴恐嚇取財犯行，而辯
    稱：本件97年月18日下午4時許由數名年輕男子持球棍至丑
    ○○位於苗栗縣竹南鎮○○街工地砸毀怪手車窗玻璃一節，
    經遍查全卷並無該「數名男子」年籍資料，亦無任何證人指
    證該數名男子砸毀車窗時被告巳○○有在場，或有其他事證
    足資佐證係受被告巳○○所教唆，是縱證人謝彥彬否認有下
    手砸毀怪手車窗之證言屬實，亦僅得證明係謝彥彬以外之人
    下手，惟並不得據此推論係被告巳○○所為，被告係受有人
    請託前往處理丑○○受騷擾乙情，當屬真實；又秘密證人丙○
    之證述及97年3 月27日工作日報表所載出貨砂石車之車牌號
    碼暨累計車次均是受丑○○所雇用之人員，載運砂石前往其
    所有後龍地區之砂石場出售等情，業據丑○○97年12月23日
    審理時蒞庭證述明確，因此無從認定係被告巳○○叫車載運
    1 千餘米砂石出場等語。（見本院卷二第125～129、137～1
    38頁）
  (四)經查：本件關鍵在於證人丑○○是否因所承包位在苗栗縣竹
    南鎮○○街工地之砂石，遭被告巳○○所教唆或有共同犯意
    聯絡之數名年輕男子持球棍、鐵棍至丑○○上開工地，砸毀
    怪手之車窗玻璃後心生畏佈，其後巳○○即藉此事件獨自至
    該工地指明找丑○○商談，並向丑○○陳稱：伊幫忙處理兄
    弟事，要給予伊1萬立方米砂石云云，並因此獲得1100 餘立
    方米砂石。關此：
  1.本件無從認定於97年3 月18日下午4 時許至丑○○位於苗栗
    縣竹南鎮○○街工地，持球棍砸毀怪手車窗玻璃之數名年輕
    男子與被告巳○○具犯意聯絡、行為分擔之共犯關係：詳言
    之
  首查，本件僅有證人吳永田97年9 月22日警詢筆錄：其證述
    內容為於97年3、4月間目擊10餘位年輕人砸毀挖土機駕駛座
    右邊玻璃。並於20、30分鐘後看見綽號「黑狗彬」（即謝彥
    彬）男子到工地，看一看沒說話就走了。且警詢時復指認照
    片錯誤（見97年度偵字第3766號偵查卷二第473～477頁）。
    是可知因證人吳永田指認照片錯誤，是謝彥彬究竟有無於事
    發後至工地現場即屬有疑。又查證人謝彥彬於97年9 月8 日
    偵訊筆錄：「沒有帶人去砸怪手，不知道被告為何如此說。
    」、「我是後面才去的，是丑○○跟許金慶講好，許金慶叫
    我拿200 萬元的支票給丑○○，總共給2 次共1 百萬元。」
    ，而與證人吳永田證述於不知名年輕人砸完後有看到黑狗彬
    到現場看一看之證述內容一致（見97年度偵字第3766號卷二
    第392～394頁），是證人謝彥彬所以事發後至事故顯場乃屬
    可採，且亦無從以謝彥彬至事發現場即遽以推論該數名不知
    名年輕男子砸毀工地之行為係由其所教唆或具犯意聯絡，其
    間因果關係實屬薄弱。故被告巳○○辯稱係證人謝彥彬令人
    砸毀工地怪手車床云云，即屬無足憑採。
  惟，雖無事證證明砸毀工地怪手車窗之恐嚇行為係證人謝彥
    彬所為，惟亦無他項事證足資佐證，該數名不詳年籍年輕男
    子與被告巳○○具有犯意聯絡及行為分擔，而僅有秘密證人
    丙○於偵訊時之個人推論，是此時即應討論秘密證人丙○偵訊證
    述內容之證明力。
  2.次查，秘密證人丙○於本院審理時證述：「（問：為什麼丑○○為何答應要給巳○○5 千米砂石？）這就是當時工地是要
    砲竹仔回填土方，就是丑○○轉交一部份的工程給砲竹仔，
    後來因為砲竹仔的土不行，砲竹仔就介紹廖先生他會幫他處
    理這些不行土的問題，他說巳○○人面廣，可以幫忙找鬆鬆
    的、好一點的土來符合議員的土來填，是砲竹仔跟我介紹巳
    ○○時，說巳○○可以拿到好的土，因為砲竹仔沒地方拿，
    沒有辦法對我交代。後來回填土要給人家砂，原本是說1 萬
    ，我說1萬太多，後來才談到5千。」、「（問：誰開口跟你
    要1 萬米的？）當時是砲竹仔算給我聽的。」、「（問：有
    無確實聽到巳○○向丑○○說，這邊的工地如果有人來惹事
    生非，就找巳○○處理等語？）當時巳○○確實有講沒錯。
    」、「（問：當時巳○○確實有講這句話？）當時是砲竹仔
    在介紹時這樣講的。」、「（問：巳○○有無到工地找丑○○說我幫妳處理兄弟的事，你要回饋我多少？）當時跟砲竹
    仔已經講好，他怎麼可能再跟我要求，他再跟我要求，我也
    不可能再給他。」、「（問：巳○○說5 千米太少要1 萬米
    ，又說他叫廖理，剛關兩天出來，巳○○有無自己講這些話
    ？）這是砲竹仔說的，怎麼是他說的。我也是這樣反應的阿
    。」（見本院卷一150～153頁），由秘密證人丙○證述可知，
    當時丑○○係因案外人砲竹仔介紹而由被告巳○○代為置換
    沙土，而以5 千立方米砂石作為交換處理之對價；而於案外
    人砲竹仔介紹被告巳○○與丑○○認識時，乃提及被告巳○○可代為處理工地有人惹事生非之問題，其目的乃在幫忙提
    供必要時之幫助，且其間雖提到被告巳○○甫出監之背景，
    惟並無藉此恐嚇丑○○令其心生畏懼之意圖，業具秘密證人
    丙○蒞庭證述明確，復經本院當庭觀察其作證時態度及內容均
    誠懇自然流暢，而無刻意迴避或迴護之表示，是堪認其所為
    證述為真實，而難認該等非被告巳○○所親自表示，而係由
    案外人砲竹仔介紹被告巳○○背景時之介紹言詞，足對丑○○產生心理上之壓制力，而令其心生畏佈，且亦難與日前丑
    ○○工地遭數名不知名年輕男子砸毀之事件，產生因果關係
    或共同犯意聯絡行為分擔之共犯認定連結，是公訴人所憑秘
    密證人丙○之偵訊證述，容有誤解，而難於為被告巳○○成立
    恐嚇取財罪之認定。
  3.綜上所述，本件既無從認定97年3 月18日數名實施恐嚇手段
    之不知名年輕男子與被告巳○○具犯意聯絡、行為分擔或係
    受告巳○○所教唆，復自秘密證人丙○之證述內容觀察，有關
    1100立方米之砂石係丑○○同意給予被告巳○○，以作為沙
    土置換工程之對價；又有關介紹被告巳○○之言詞，亦非被
    告巳○○基於恐嚇取財犯意對丑○○所陳述，而僅係他人介
    紹被告巳○○背景時所提及，而未致對丑○○產生恐懼畏佈
    之心理，是自難認被告巳○○取得1100餘立方米砂石，合致
    恐嚇取財罪之構成要件。
三、綜上所述，本件被告巳○○前開辯稱非無理由，是本件公訴
    人所提出之證據，尚不足使本院無合理懷疑而認定被告涉有
    刑法第346 條第1 項所定恐嚇取財之犯行，此外，復查無足
    夠之積極證據可資證明被告確有公訴意旨所指犯行，而無法
    說服本院形成被告有罪之心證，揆諸前揭法條及判例、判決
    意旨，自屬不能證明被告犯罪，而應為被告無罪之諭知。
肆、適用之法律：
一、刑事訴訟法第299 條第1 項前段、第300 條、第301 條第 1
    項。
二、刑法第28條、第346 條第2 項、第305 條、第47條第1 項、
    第51條第5 款。
三、刑法施行法第1 條之1 。
本案經檢察官洪清秀到庭執行職務。
中    華    民    國    98    年    2     月    24    日
                  刑事第二庭審判長  法  官  楊清益
                                    法  官  林大為
                                    法  官  林靜雯
上正本與原本無異。
如不服本判決，應於判決送達後10日內向本院提出上訴狀（應抄
附繕本）。告訴人或被害人如對於本判決不服者，應具備理由請
求檢察官上訴，其上訴期間之計算係以檢察官收受判決正本之日
期為準。
                                    書記官  劉千瑄
中    華    民    國    98    年    2     月    24    日
附錄：本判決論罪科刑法條全文
中華民國刑法第346 條（恐嚇取財、得利罪）
意圖為自己或第三人不法之所有，以恐嚇使人將本人或第三人之
物交付者，處6 月以上5 年以下有期徒刑，得併科1 千元以下罰
金。
以前項方法得財產上不法之利益，或使第三人得之者，亦同。
前二項之未遂犯罰之。
中華民國刑法第305 條（恐嚇危害安全罪）
以加害生命、身體、自由、名譽、財產之事，恐嚇他人致生危害
於安全者，處2 年以下有期徒刑、拘役或3 百元以下罰金。


司法院資訊處製作；財團法人民間司法改革基金會備份。
